臺灣士林地方法院刑事判決　　　　　　　 96年度簡字第824號
公　訴　人　臺灣士林地方法院檢察署檢察官
被　　　告　甲○○
上列被告因詐欺案件，經檢察官提起公訴（96年度偵字第8901號
），本院訊問被告後，被告自白犯罪（96年度易字第1646號），
經合議庭評議後，認本件宜以簡易判決處刑，裁定由受命法官獨
任行簡易程序，並判決如下：
    主  文
甲○○幫助意圖為自己不法所有，以詐術使人將本人之物交付，
處有期徒刑貳月，如易科罰金，以新台幣壹仟元折算壹日。緩刑
貳年。
    事  實
一、甲○○明知金融機構之帳戶與個人之財產信用密切關聯，一
    般人無故取得他人金融帳戶之存摺、金融卡、密碼之行為常
    與財產犯罪相關，而可預見該等無故取得他人金融帳戶之存
    摺、金融卡、密碼之人，可能係遂行不法所有意圖用以詐騙
    他人，仍以縱若有人持以犯罪亦無違反其本意而基於幫助他
    人詐欺財物之犯意，於民國96年5 月28日，在臺北市北投區
    某處公車站，將其所開設之陽信商業銀行北投分行（下稱陽
    信銀行）帳號00000000000 號帳戶之存摺、提款卡及密碼提
    供予姓名、年籍不詳綽號「小高」之成年男子使用。嗣該綽
    號「小高」之成年男子即與其他不詳年籍、姓名之人基於意
    圖為自己不法所有之犯意聯絡，共組詐欺集團，於96年5 月
    31日晚上21時，以撥打電話之方式，向乙○○佯稱其於購物
    轉帳付款時，誤觸分期付款按鍵，須依指示操作提款機以取
    消該功能，使乙○○陷於錯誤，遂依犯罪集團成員指示前往
    某處銀行操作自動存款機，將新台幣10,982元款項匯至甲○
    ○上開陽信銀行帳戶內。嗣乙○○發覺有異報警處理，始循
    線查悉上情。
二、案經臺北市政府警察局北投分局報告臺灣士林地方法院檢察
    署檢察官偵查起訴，本院改依簡易判決處刑。
    理  由
一、上揭犯罪事實，業據被甲○○於本院審理中坦承不諱，核與
    被害人乙○○於警詢中指訴：詐騙集團利用被告上開銀行帳
    戶於上開時間向其詐騙等語明確（見偵卷第8 頁至第9 頁）
    ，復有被害人提供之台新銀行自動櫃員機交易明細1 紙（附
    於偵卷第10頁）、被告甲○○之陽信銀行帳戶交易明細1 份
    （附於偵卷第12-1頁）等附卷可稽，足證被告確有在陽信銀
    行北投分行開設第00000000000 號帳戶及被害人乙○○確有
    匯款之事實。綜上，堪認被告之自白與事實相符，應予採信
    。本案事證明確，被告犯行洵堪認定，應依法論科。
二、按設定金融存款帳戶，事關存戶個人財產權益之保障，與存
    戶之印鑑章、提款卡結合，其專屬性、私密性更形提高，除
    非本人或與本人具密切之關係者，難認有何理由可自由流通
    使用該存摺、印章、提款卡，一般人亦均有應妥為保管存摺
    、印鑑章、提款卡，以防止被他人冒用之認識，縱有特殊情
    況偶有將存摺、印鑑章、提款卡交付他人之需，亦必深入瞭
    解其用途後再行提供以使用，恆係吾人日常生活經驗與事理
    ；且金融帳戶為個人理財之工具，申請開設金融帳戶並無任
    何特殊之限制，一般民眾皆可以存入最低開戶金額之方式申
    請開戶，一個人可以在不同之金融機構申請多數之存款帳戶
    使用，並無何困難，此乃眾所週知之事實，則依一般人之社
    會生活經驗，苟見非親非故之人不以自己名義申請開戶，反
    而以出價蒐購或租用之方式向他人蒐集金融機構帳戶供己使
    用，衡情當知悉蒐集金融帳戶者，係將所蒐集之帳戶用於從
    事財產犯罪。況觀諸現今社會上，詐騙者蒐購人頭帳戶，持
    以作為信貸、手機簡訊詐欺之事，常有所聞，出賣或出借帳
    戶予非親非故之人，受讓人係為從事財產犯罪，已屬人盡皆
    知之事。本件被告甲○○明知存摺、提款卡、提款密碼等有
    關個人財產、身分之物品，若淪落於不明人士手中，極易被
    利用為與財產有關之犯罪工具，竟仍將自己帳戶之存摺、提
    款卡及密碼等交予他人使用，復未能合理說明交付之原因，
    堪認其主觀上對於該等帳戶將供作不法使用，有所認識且不
    違背其本意，是雖卷內事證並無積極證據證明被告知悉實施
    詐欺者將如何犯罪，而無法於本件認定被告有實施詐欺犯行
    之共同犯意聯絡，但被告既對金融帳戶交付他人使用，可能
    遭持以從事財產犯罪有所認知，其有幫助他人犯詐欺罪之意
    甚明。又按刑法上之幫助犯，係對於犯罪與正犯有共同之認
    識，而以幫助之意思，對於正犯資以助力，而未參與實施犯
    罪之行為者而言（最高法院75年度台上字第1509號、88年度
    台上字第1270號判決亦同此意旨）。是以，如未參與實施犯
    罪構成要件之行為，且係出於幫助之意思提供助力，即屬幫
    助犯，而非共同正犯。是核被告所為，係幫助犯刑法第339
    條第1 項詐欺取財罪；再其行為僅止於幫助，爰依刑法第30
    條第2 項之規定，按正犯之刑減輕之。爰審酌被告提供其所
    有之金融帳戶存摺、提款卡、提款密碼予不法詐騙集團使用
    ，所為已影響社會正常交易安全，增加被害人尋求救濟之困
    難，並使犯罪之追查趨於複雜，危害社會甚鉅，暨其犯罪動
    機、目的、手段、生活狀況、智識程度，及犯後坦承犯行，
    已與被害人達成民事和解等一切情狀，量處如主文所示之刑
    ，並諭知易科罰金折算標準。又被告前未曾受有期徒刑以上
    刑之宣告，因一時失慮，偶罹刑典，事後已坦承犯行，深具
    悔意，經此刑之宣告後，應知警惕而無再犯之虞，本院因認
    暫不執行其刑為當，予以宣告緩刑，用啟自新。另被告於96
    年10月5 日本院行準備程序時，表示願受科刑之範圍為緩刑
    之宣告，本院依被告之請求而為判決，依刑事訴訟法第455
    條之1 第2 項規定，被告不得上訴。
三、檢察官如不服本判決，得自收受送達之日起10日內，向本院
    提起上訴。
據上論斷，應依刑事訴訟法第449 條第2 項、第3 項、第455 條
之1 第2 項，刑法第30條、第339 條第1 項、第41條第1 項前段
、第74條第1 項第1 款，刑法施行法第1 條之1 ，逕以簡易判決
處刑如主文。
中　　華　　民　　國　　96　　年　　11　　月　　14　　日
                  刑事第六庭法  官  許永煌
以上正本證明與原本無異。
檢察官如不服本判決，應於收受送達後10日內向本院提出上訴書
狀，其未敘述上訴之理由者並得於提起上訴後20日內向本院補提
理由書（均須按他造當事人之人數附繕本）。
                            書記官  陳淑琪
中　　華　　民　　國　　96　　年　　11　　月　　14　　日
附錄本案論罪科刑法條之依據：
刑法第339 條第1 項
意圖為自己或第三人不法之所有，以詐術使人將本人或第三人之
物交付者，處5 年以下有期徒刑、拘役或科或併科1 千元以下罰
金。
